【裁判字號】    97,重上更(二),83
【裁判日期】    970924
【裁判案由】    拆屋還地
【裁判全文】
臺灣高等法院民事判決              97年度重上更(二)字第83號
上  訴  人  辰○○
            己○○
            戊○○
            丁○○
            辛○○即莊榮章承.
            癸○○即莊榮章承.
            壬○○即莊榮章承.
            未○○
            酉○○
            申○○
            卯○○
            子○○
            丑○○
            巳○○
            庚○○
            甲○○兼莊榮章承.
            午○○
            寅○○
            乙○○
前列十九人共同
訴訟代理人  江肇欽律師
複代理人    黃淑琳律師
被上訴人    丙○○
訴訟代理人  江東原律師
            趙文銘律師
            邱靖貽律師
上列當事人間拆屋還地事件，上訴人對於中華民國92年11月14日
台灣士林地方法院92年度重訴字第97號第一審判決提起上訴，經
最高法院第二次發回更審，本院於97年9月10日言詞辯論終結，
並判決如下：
    主    文
上訴駁回。
第二審及發回前第三審訴訟費用（除確定部分外）由上訴人辰○
○、巳○○負擔14%，庚○○負擔13%，乙○○負擔6%，甲○○、
辛○○、癸○○、壬○○連帶負擔40%，午○○負擔17%，寅○○
負擔8%，餘由己○○、戊○○、丁○○、未○○、謝榮城、申○
○、卯○○、子○○、丑○○負擔。
    事實及理由
一、被上訴人起訴主張：被上訴人為坐落於臺北市○○區○○段
    二小段452 -2地號土地（下稱系爭土地）之共有人之一，系
    爭土地遭上訴人辰○○、巳○○、庚○○、乙○○、莊榮章
    （己，由甲○○、辛○○、癸○○、壬○○承受訴訟）、
    甲○○、午○○、寅○○各所有之門牌臺北市○○路○ 段39
    巷4-4、2-1、4-5、6-2、4-3、2-2號房屋（下稱系爭房屋）
    占用，並與其他上訴人居住於其內，即如附圖C、K、L、M、
    D、E、F、O、J所示部分，上訴人並無合法權源，屬無權占
    有，依民法767條規定，求為命辰○○、巳○○、庚○○、
    乙○○、甲○○、辛○○、癸○○、壬○○、午○○、寅○
    ○拆屋返還土地予被上訴人及其他共有人全體，暨命其餘上
    訴人自各該房屋遷出之判決。原審就上訴人部分為被上訴人
    全部勝訴之判決，上訴人不服，提起上訴，經本院前前審以
    93年度重上字第117號判決維持原判決關於上訴人之部分。
    上訴人不服提起第三審上訴，經最高法院以95年度臺上字第
    2166號判決廢棄本院前開判決關於駁回上訴人之上訴及該訴
    訟費用部分， 嗣本院95年度重上更(一)字第173號判決仍駁回
    上訴人之上訴，上訴人再提起第三審上訴，經最高法院以97
    年度台上字第745號廢棄本院前開判決。 被上訴人對於上訴
    人之上訴，答辯聲明：(一)上訴駁回；(二)第一、二、三審訴訟
    費用均由上訴人負擔。
二、上訴人則以：上訴人向原地主「周德乾祭祀公業」租地建屋
    ，對系爭土地有地上權及優先承買權。嗣原承租人將系爭土
    地出售予第三人，再輾轉移轉至被上訴人名下，依民法第
    425條第1項規定，該租約對被上訴人仍繼續存在，上訴人占
    有系爭土地房屋非無權占有。被上訴人購地時明知上情，應
    可認默示的更新契約，況被上訴人購地後逾15年，迨上訴人
    投注畢生精力整修系爭土地上之房屋後，始請求上訴人遷出
    、拆屋並交還土地，應認係權利濫用之行為等語，資為抗辯
    。並於本院聲明：(一)原判決（確定部分除外）不利於上訴人
    之部分廢棄；(二)上開廢棄部分，被上訴人在第一審之訴及假
    執行之聲請均駁回；(三)第一、二審及發回前第三審訴訟費用
    由被上訴人負擔。
三、兩造不爭之事實：
  (一)本件訴訟於原審起訴時，系爭土地之共有人為被上訴人（應
    有部分為80/100）、訴外人陳盈州、陳居德（應有部分依序
    為1/20、15/100），有土地登記謄本在卷可憑（原審卷一第
    17至20頁）。
  (二)上訴人辰○○、巳○○、庚○○、乙○○、甲○○、辛○○
    、癸○○、壬○○、午○○、寅○○，或在系爭土地上興建
    房屋（均未辦理保存登記），或為繼承而取得系爭土地上房
    屋之所有權，並與其餘上訴人共同占用系爭土地，業經原法
    院會同地政事務所人員至現場履勘及測量明確，有勘驗筆錄
    及臺北市士林地政事務所人員所測量繪製如附圖所示之複丈
    成果圖可稽（原審卷一第133-138頁、144-145頁）。
  (三)原起訴被告莊榮章已於95年2月15日死亡，其債權債務由上
    訴人甲○○、辛○○、癸○○、壬○○繼承，已據上訴人提
    出戶籍謄本及繼承系統表為證（本院更一審卷第72 -74頁）
    ，並已由最高法院裁定准其承受訴訟（本院更一審卷二第13
    頁）。
四、兩造爭執要旨：(一)上訴人占有系爭土地是否有正當權源？(二)
  被上訴人訴請拆屋還地是否權利濫用或違反誠信原則？
  (一)上訴人占有系爭土地並無正當權源：
    1.上訴人主張曾與「周乾德祭祀公業」簽訂租賃契約書，並
      非無權占有云云。查，依台北市政府民政局93年 6月23日
      函覆，該局並無「周乾德祭祀公業」登記備查資料（本院
      重上117號卷一第159頁），足見該祭祀公業並未登記，是
      否存在，已有疑義，核與證人周祖平、周金發於本院前前
      審所為之證詞相符（本院重上117號卷二第34、37頁）。
      上訴人訴訟代理人於本院行言詞辯論時亦承認「周乾德祭
      祀公業」未辦理登記備查，可能沒有獨立之財產、未設有
      事務所及代表人（本院卷笫106頁反面）。按，民事訴訟
      法第40條第3項固規定非法人之團體，設有代表人或管理
      人者，有當事人能力，並可據此規定，認非法人團體於民
      事訴訟得為確定私權請求之人或為其相對人。惟此乃程序
      法對非法人團體認其有形式上之當事人能力，尚不能因之
      而謂非法人團體有實體上之權利能力（最高法院67年台上
      字第865 號判例參照）。準此，縱「周乾德祭祀公業」係
      存在，其非但無權利能力，亦無當事人能力，首堪認定。
    2.本次最高法院發回意旨雖闡明「出租人不以所有人或有處
      分權為限，祭祀公業為某死亡者後裔公同共有之總稱，本
      身雖無權利能力，但並非不可成為租賃契約之出租人」。
      查，系爭 452地號於重測前為台北市○○○段北勢湖小段
      585地號。36年間，該 585地號土地之所有權人為周天從、
      周大英（應有部分均為36/180）、周天授、周天來（應有
      部分均為24/180）、周兩愿、周宗海、周明知（應有部分
      均為 4/180）、周宗漢、周宗坡、周宗彬、周宗德（應有
      部分均為3/180）、周宗登（應有部分均為12/180）、周
      朝枝、周朝貴、周金永（應有部分均為 8/180）等人；上
      開周宗登之應有部分，嗣於69年6月6日由周鳳珠繼承取得
      ，周鳳珠旋於69年7月21日出售予陳依；其後，585地號
      經重測編為 452地號，其中部分土地出售予葉秀錦，因而
      分割出452-2地號，葉秀錦再於76年6月25日將土地出售移
      轉登記予黃榮波，黃榮波再於77年10月20日出售移轉登記
      予被上訴人、林榮發（應有部分各 1/2）；嗣被上訴人之
      應有部分雖有變動，至本件起訴時應有部分成為80/100等
      事實，業據被上訴人提出土地登記謄本足憑（本院重上卷
      一第64-73頁，原審卷一第17頁）。 是系爭土地之所有權
      人自始至終均為個人分別所有，是否如上訴人主張系爭土
      地為「周乾德祭祀公業」周氏（四房）子孫所共有，登記
      於各房子孫推出之代表名下，已非無疑。上訴人辛○○等
      人主張其被繼承人莊榮章與「周德乾祭祀公業管理會」簽
      訂土地租賃契約書，由周成枝以周德乾祭祀公業管理會代
      表人身分簽名，固據提出租賃契約及租金收據為證（本院
      重上卷第79 -91、96 -100、105-107頁），但，「周德乾
      祭祀公業」是否存在，已有疑義，縱令存在，既未登記備
      查，可能亦未設代表人，業據上訴人訴訟代理人陳述明確
      ，則所謂之「周乾德祭祀公業管理會」是否存在，更有可
      議。按，出租人雖不以所有人或有處分權者為限，但必須
      係確實存在者。上訴人主張系爭土地由周乾德祭祀公業（
      即周氏）在管理使用，故其出租與上訴人之行為必然已經
      系爭土地之所有權人同意，此由上訴人所提出之收租收據
      上係由該祭祀公業各房輪流收取租金，可間接證明此一事
      實（本院卷第14頁）云云。依民事訴訟法第277條本文規
      定，當事人主張有利於己之事實者，就其事實有舉證之責
      任。又，民法第421條第1項明定「稱租賃者，謂當事人約
      定，一方以物租與他方使用收益，他方支付租金之契約」
      。上訴人欲證明租賃契約之存在，首須證明「一方以物租
      與他方使用收益」之一方係存在。如前所述，「周乾德祭
      祀公業管理會」是否存在，顯有可議，上訴人主張系爭土
      地由非所有權人之周乾德祭祀公業（即周氏）在管理使用
      ，未舉證以實其說，已難採信。況收據上之經手人周培田
      、周邦光、周金發、周祖平、周成枝等人（本院重上字卷
      一第80、83、84頁）均非系爭土地之所有權人，渠等是否
      獲契約上之出租名義人「周乾德祭祀公業管理會」之授權
      前往收租，亦未據上訴人舉證，核與租賃之「一方以物租
      與他方使用收益，他方支付租金」之要件不合。證人周金
      發於本院重上字第117號準備程序時證稱周乾德祭祀公業
      沒有向政府登記、沒有書及族譜、沒有授權書這回事（
      本院重上字卷二第37、41頁）；證人周祖平則證稱沒有聽
      過周乾德祭祀公業，自己也不是任何祭祀公業之派下員，
      周氏家族很大，共同祖先為何人不知道，亦不了解周成枝
      有無在處理土地（包括出租）的事情，未看過租賃契約書
      ，前一房交代去收租就去收租，不知土地登記為何人名下
      等語（本院重上字卷二第34 -37頁）。足證連周氏子孫都
      不清楚是否有「周乾德祭祀公業」之存在，證人證稱「祭
      祖由四大房輪流」等語，不能作為「周乾德祭祀公業」存
      在之證明，則承租人又憑何相信非土地所有權人之「周乾
      德祭祀公業管理會」係有權利出租之人？收據上之經手人
      周培田、周邦光、周金發、周祖平、周成枝等人雖曾出具
      收據，僅能證明出具收據之人收到租金，未能證明系爭土
      地之所有權人全部同意出租，並委由周成枝以「周乾德祭
      祀公業管理會」之名義與承租人簽訂租賃契約。至於周金
      發、周祖平等人就收取之租金用於何處，是否用於祭祖，
      非承租人所得知，自不能以租金之用途推測土地所有權人
      同意出租。則上訴人抗辯非無權占有，本於租賃之法律關
      係占有系爭土地云云，自難採信。
    3.上訴人援引民法第425條之規定，尚有未洽：
      上訴人主張：「民法第 425條規定之適用，固以讓與租賃
      物之所有人須為出租人為其要件，然第三人如受所有人之
      委任或得其同意而為出租時，亦應有上述規定之類推適用
      ，如此不僅可防止所有人利用第三人為出租人，以規避上
      述規定之適用，且於所有人與第三人共同出租之情形，並
      可避免法律關係之複雜化，進而保障租賃物受讓人與承租
      人雙方之利益」（本院卷第13頁）。然，「周德乾祭祀公
      業」是否存在已有疑義，縱使存在，其無權利能力、亦無
      當事人能力、未受系爭土地所有權人委託出租系爭土地，
      本院業認定如前，則上訴人與「周德乾祭祀公業」簽訂之
      租約自始無從成立生效，自無據以對抗被上訴人。蓋民法
      第 425條係以原出租人為租賃物所有人為要件，或原出租
      人係受原所有人之委任或得其同意而為出租時，始有適用
      之餘地。系爭租約名義上之出租人「周乾德祭祀公業」既
      未受原所有人之委任或得其同意而為出租，自無前開法條
      之適用。
    4.退而言之，縱認上訴人與原全體土地所有權人有租約之存
      在，亦因期限屆至而消滅或違反轉租之約定對被上訴人無
      拘束效力。分兩部分說明之：
      甲、上訴人甲○○、辛○○、莊逸平、壬○○（附圖 C部
          分）、辰○○、巳○○（附圖K、L部分）、乙○○（
          附圖O部分）、庚○○、戊○○、己○○、丁○○（
          附圖J部分）等部分：
        (1)依上開上訴人所提出之土地租賃契約，其中上訴人李
          玉蕙等 4人之被繼承人莊榮章之租約期限至75年11月
          28日；上訴人巳○○、辰○○之被繼承人傅慶福之租
          約期限至75年11月 7日；上訴人乙○○並未提出租約
          ，自稱租約期限至75年11月；上訴人庚○○之租約期
          限至76年12月31日。另，依渠等所提出之收據，上訴
          人庚○○從未提出任何收據以證其前曾繳付租金，其
          餘所提出之收據均顯示租金僅繳付至71年12月，爾後
          均未繳付分文。依此觀之，上訴人乙○○根本未提出
          租約；上訴人庚○○則自始至終未能證明其有繳付租
          金，渠等自始至終均未證明租約確實有效存在，其抗
          辯不足採。
        (2)按，「民法第 451條所定出租人於租期屆滿後須即表
          示反對之意思，始生阻止續租之效力。意在防止出租
          人於租期屆滿後，明知承租人就租賃物繼續使用收益
          而無反對之表示，過後忽又主張租賃關係消滅，使承
          租人陷於窘境而設，並非含有必須於租期屆滿時，始
          得表示反對之意義存在。故於訂約之際，訂明期滿後
          絕不續租，或續租應另訂契約者，仍難謂不發生阻止
          續約之效力」（最高法院55年度台上字第 276號判例
          參照）。上訴人所提出之租約，載有「不在（按：應
          為再之筆誤）延期」、「租約期限屆滿時雙方得同意
          繼續訂約」等語（本院重上卷一第79、89頁），意即
          雙方於訂約之初表明租約以10年為期，不再延期，期
          限屆至時，需得雙方同意始能訂定新約，使承租人繼
          續承租，否則即不續租，其意甚明。
        (3)上訴人另抗辯：租約所載「不在延期」之字樣未經契
          約雙方簽名認可，而否認其效力云云。按，上訴人所
          提出之租約乃制式契約書，契約雙方當事人本得就其
          契約內容有所不足之處予以補充，最後再由雙方當事
          人簽名確認，是以契約內容之全部均對雙方當事人具
          有拘束力，不容上訴人恣意否認部分對渠等不利之約
          定。況，上開租約於雙方當事人簽名確認後，即由上
          訴人收執保存，豈可能再由他人任意添加契約內容本
          無之字句？上訴人之抗辯，殊無可採。
        (4)上訴人復抗辯租約所載者為「租約期限屆滿時雙方得
          同意繼續訂約」，並無阻止續約之效力云云。然參諸
          最高法院55年台上字第 276號判例，所謂「租約期限
          屆滿時雙方得同意繼續訂約」之文句，該文句已表明
          出租人反對續約之意思，亦即，於租約期滿時，須有
          雙方另行合意始得繼續契約，否則不再續租，顯已生
          阻止續約之效力。甚且租約內容尚有「不再延期」之
          字樣，在在顯示出租人於訂約之初即堅決表明反對續
          租之表示。另由證人陳清水、陳清良之證述，證人陳
          清水證稱：「從文字上記載租期滿了是要另訂契約」
          ，證人陳清良：「書面是這樣講的，租期10年，租期
          屆滿要續約的話再另定租約」。（本院重上卷二第43
          -45頁），足證承租人就上開文字之理解乃出租人明
          示反對續租，阻卻租約默示更新之可能，自當排除民
          法第451條規定之適用。
        (5)上訴人稱「周德乾祭祀公業」派下各房於租約屆期後
          仍輪流向莊榮章、傅慶福收取租金，即推翻不再延期
          約定云云。實則，莊榮章、傅慶福之收據顯示，渠等
          僅繳租至71年12月；證人周祖平證稱：「我就只有記
          得是在收據上的那次收租，以後都沒有了。應該就是
          在71年的事」（見同前卷第36頁）；證人周金發證稱
          ：「72年以後就沒有收租」（見同前卷第39頁）。上
          開證據均顯示上訴人早於租約屆期前即已未再繳租，
          上訴人所辯顯非事實。
      乙、上訴人午○○、未○○、酉○○、申○○（附圖D、E
          部分）、寅○○、卯○○、子○○、丑○○（附圖F
          部分）等部分：
          (1)上訴人午○○、寅○○主張分別自前手陳清水、陳
            清良受讓系爭土地上之房屋，而陳清水、陳清良均
            與系爭土地之原所有權人簽訂土地租賃契約，嗣依
            序於73年6月18日、73年8月24日將承租權利讓與上
            訴人，固據提出陳清水、陳清良名義之土地租賃契
            約、租金收據及讓渡書，並舉證人陳清水、陳清良
            之證詞為據（原審卷一第97頁，本院重上卷第82 -
            88頁，卷二第41 -45頁）。上開證據雖足認定陳清
            水、陳清良與「周乾德祭祀公業管理會代表人周成
            枝」簽訂土地租賃契約，該二份租約均表明：「租
            期自66年1月1日至76年1月1日，為期拾年」，嗣陳
            清水繳納租金至70年12月止，陳清良繳納租金至71
            年12月止，嗣於73年間分別將承租權讓與上訴人謝
            陳林、寅○○等情。惟依土地租賃契約第1條第3項
            約定：「承租人非經出租人之同意，不得轉租或轉
            讓他人使用」等語（本院重上卷一第82、85頁），
            並無午○○、寅○○已得出租人「周乾德祭祀公業
            管理會」同意，或出租人於午○○、寅○○受讓承
            租權後向之收取租金，表明同意承租權轉讓之證據
            ，上訴人午○○、寅○○受讓陳清水、陳清良之租
            賃關係，顯已違反契約約定。
          (2)另觀諸證人陳清水、陳清良之證詞：「（上訴代問
            ：你的讓與行為，有無告知出租人？）（證人陳清
            水）我的租約雖然簽訂10年，但是地主收了幾年租
            之後就沒有來收租，我們沒有辦法找到他」、「（
            上訴代問：讓給午○○之後他是否有再繼續繳租？
            ）（證人陳清水）我不知道」、「（上訴代問：讓
            與寅○○有沒有跟出租人說？）（證人陳清良）出
            租人住在哪裡，我不知道，所以沒有說」、「（上
            訴代問：寅○○受讓後，是否還有繳納租金？）（
            證人陳清良）我與地主簽約簽10年，地主收租金收
            到71年，以後就沒有來收了，我73年間將承租權利
            及地上物讓與寅○○，以後寅○○有無繳納租金我
            不知道」（本院重上卷二第42 -44頁），足認陳清
            水、陳清良於73年讓與違建予午○○、寅○○時，
            根本未通知出租人，更遑論得其同意。另參以上述
            證人周金發之證詞（即72年後便未有任何收租之情
            事），復依上訴人所提出之收據，陳清水部分係繳
            付至70年12月，陳清良部分係繳付至71年12月，其
            後均未有任何給付租金之證據，反觀上訴人午○○
            、寅○○僅空口辯稱有繳納租金事實，證據卻付之
            闕如，自無可能如其所抗辯因出租人收租之事實而
            認有默示之同意，更足徵上訴人占用系爭土地，自
            始至終均未取得系爭土地之出租人或所有人同意，
            自無合法權利可得對抗被上訴人。
          (3)按土地法第103條第3款、第5款規定：「租用建築
            房屋之基地，非因左列情形之一，出租人不得收回
            ：三承租人轉租基地於他人時。五承租人違反租賃
            契約時。」如前所述，陳清水、陳清良違反禁止轉
            租之約定，被上訴人本得收回系爭土地，彰彰明甚
            。
          (4)縱認上訴人午○○、寅○○受讓陳清水、陳清良之
            租賃關係，則依其所提出之系爭土地租賃契約，亦
            載有「租約期限屆滿時雙方得同意繼續訂約」之文
            句，依上所述，足見租約期滿即告消滅，而無變為
            不定期租約之可能。
          (5)基上，上訴人無權占有之事實，堪以認定，上訴人
            抗辯渠等係有權占有，自屬無稽。
  (二)被上訴人訴請拆屋還地並非權利濫用或違反誠信原則：
    1.上訴人主張依證人周祖平、周金發之證詞顯示，自72年以
      後被上訴人即未再收取租金，則至被上訴人提起本件訴訟
      為止，長達20年期間，即使自被上訴人於77年間陸續取得
      系爭土地所有權起算亦達15年之久，系爭土地之原所有權
      人周氏家族，或其後手，乃至被上訴人本身，在明知系爭
      土地曾有出租之事實，且承租人已在其上與建房屋居住多
      年之情形下竟從未向上訴人表明系爭租地建屋契約關係已
      消滅，亦從未向上訴人提出主張或請求遷讓返還土地，以
      使法律關係早日明確，依常理自會使上訴人信賴被上訴人
      已不欲行使其權利，並令上訴人產生原來之租約關係仍然
      存在，其占有為合法之認知，而繼續花費鉅資修繕房舍，
      被上訴人提起本件訴訟係屬權利濫用，或違反誠信原則云
      云。本次最高法院發回更審理由亦闡明應查明上述情形。
    2.依司法院大法官會議以釋字第107號及第164號解釋意旨，
      已登記不動產所有人之回復請求權及除去妨害請求權，均
      無民法第125條消滅時效之適用，足徵法律對已登記不動
      產所有人之保障，並不因不動產所有人是否於相當期間內
      行使權利而有所差異，即便不動產所有人之所有權遭侵害
      已逾15年，其仍得主張物上請求權以排除侵害，並不因時
      間經過而受影響。參考最高法院93年度台上字第2427號裁
      判要旨：「倘被上訴人未能證明其占有之正當權源，依上
      說明，上訴人本於土地所有人地位請求無權占用之被上訴
      人拆屋還地，並非權利濫用或有背於誠信原則」；及最高
      法院95年度台聲字第423號裁判：「相對人縱已逾30年未
      向聲請人請求返還系爭土地，僅係相對人怠於行使權利，
      不得據此即謂相對人同意聲請人使用系爭土地之默示意思
      表示，嗣後行使權利亦無權利濫用或違反誠信原則之可言
      」，足徵實務見解亦認所有人請求無權占有人返還所有物
      ，並無權利濫用或違反誠信原則之情形。
    3.上訴人援引最高法院94年度台上字第2001號判決，主張被
      上訴人之請求違反誠信原則云云。惟被上訴人並無任何外
      在行為，使上訴人誤信被上訴人不欲行使權利。最高法院
      83年度台上字第 237號判決亦揭示：「單純之沈默，與默
      許同意之意思表示不同，對無權占有人之使用未加異議，
      僅單純沈默而未制止者，不生任何法律效果，亦非默許同
      意繼續使用」。上訴人主張占有之始係本於租賃契約之法
      律關係，但上訴人之主張不足採信，本院業認定如前，足
      證上訴人係無權占有系爭土地；況上訴人自72年起即未再
      繳付分文租金，如上訴人認租賃關係於期滿後仍有效存續
      ，何以從未繳納租金？縱使出租人未為收租，上訴人如自
      認租賃關係存在，亦應依法提存方是，其長年未繳納租金
      竟主張租賃關係存在，實有違公平原則。故上訴人主張被
      上訴人不行使權利，足以引起上訴人之正當信任，以為被
      上訴人不欲行使其權利云云，難以採信。
    4.基上，被上訴人行使本件之權利並無權利濫用或違反誠信
      原則之情事。
五、綜上所述，上訴人之上開抗辯均不足採。從而被上訴人依民
    法第767條之規定，求為判命上訴人辰○○、巳○○、庚○
    ○、乙○○、莊榮章（由甲○○、癸○○、壬○○承受訴訟
    ）、甲○○、午○○、寅○○等拆屋還地（拆屋還地之標的
    物詳如原審判決主文所示），另上訴人己○○、戊○○、丁
    ○○、辛○○、癸○○、壬○○、未○○、酉○○、申○○
    、卯○○、子○○、丑○○等無權占用系爭土地，應自其占
    用之房屋遷出（遷出之地上物亦如原審判決主文所示）。均
    有理由，原審判決被上訴人此部分勝訴，核無不合，應予維
    持，上訴論旨，仍執陳詞，指摘原判決此部分不當，聲明廢
    棄改判，為無理由，應予駁回上訴。
六、本件事證已臻明確，兩造其餘之攻防方法，經審酌後，認與
    判決結果不生影響，無庸逐一論述，併此敘明。
七、據上論結，本件上訴為無理由，依民事訴訟法第449條第1項
    、第78條、第85條第1項但書、第2項，判決如主文。
中    華    民    國    97    年    9     月    24    日
                    民事第二庭
                        審判長法  官  吳謙仁
                              法  官  李瓊蔭
                              法  官  蘇瑞華
正本係照原本作成。
如不服本判決，應於收受送達後20日內向本院提出上訴書狀，其
未表明上訴理由者，應於提出上訴後20日內向本院補提理由書狀
（均須按他造當事人之人數附繕本）上訴時應提出委任律師或具
有律師資格之人之委任狀；委任有律師資格者，另應附具律師資
格證書及釋明委任人與受任人有民事訴訟法第466條之1第1項但
書或第2項（詳附註）所定關係之釋明文書影本。
中    華    民    國    97    年    9     月    25    日
                              書記官  賴以真
附註：
民事訴訟法第466條之1（第1項、第2項）：
對於第二審判決上訴，上訴人應委任律師為訴訟代理人。但上訴
人或其他法定代理人具有律師資格者，不在此限。
上訴人之配偶、三親等內之血親、二親等內之姻親，或上訴人為
法人、中央或地方機關時，其所屬專任人員具有律師資格並經法
院認為適當者，亦得為第三審訴訟代理人。

司法院資訊處製作；財團法人民間司法改革基金會備份。
